【裁判字號】    99,訴,2111
【裁判日期】    991221
【裁判案由】    清償借款
【裁判全文】
臺灣板橋地方法院民事判決              99年度訴字第2111號
原      告  華山產物保險股份有限公司
法定代理人  清理人財團法人保險事業發展中心（法定代理人：
            賴清祺）
訴訟代理人  郁睿清
被      告  邱鈞承原名邱正來.
上列當事人間請求清償借款事件，經本院於民國99年12月14日言
詞辯論終結，判決如下：
    主      文
被告應給付原告新臺幣伍拾萬元，及自民國九十一年八月二十
九日起至清償日止，按週年利率百分之五計算之利息。
訴訟費用由被告負擔。
    事實及理由
一、原告主張：緣被告於民國86年8 月12日向訴外人上海商業儲
    蓄銀行股份有限公司永康分行（下稱上海商銀）申請住宅抵
    押貸款（下稱系爭借款）新臺幣（下同）230 萬元，上海商
    銀就與被告間之該貸款向原告投保住宅抵押貸款償還保證保
    險契約（下稱保險契約），因被告未按期繳納系爭借款債務
    ，保險契約之保險事故業已發生，原告乃於91年8 月29日依
    保險契約賠償上海銀行53萬元，原告既已賠付被保險人上海
    商銀53萬元保險金，自得依保險法第53條第1 項規定，代位
    行使上海商銀對於被告之債權，為此爰依保險法第53條第1
    項提起本件訴訟。並聲明：如主文第一項所示。
二、被告則以：被告業已對上海商銀完全清償系爭借款債務，惟
    事隔已久，被告返還之金額為何不復記憶，惟上海商銀當時
    已口頭通知被告完全清償，亦未告知自原告受領保險契約保
    險金存在，本件原告請求應無理由等情為辯。並聲明：原告
    之訴駁回。
三、原告主張之上開事實，已據其提出授信申請書、保險單、賠
    款接受書、保險賠款收據暨債權移轉證明書等件為證，惟為
    被告所否認，並以：系爭借款債務已清償完畢等情為辯。經
    查，被告僅泛言辯稱其已完全清償系爭借款債務，惟未提出
    任何證據以資證明，已難認系爭借款確由其完全清償。而本
    院為求慎重，依職權向當初辦理系爭借款之上海商銀函查被
    告是否已完全清償系爭貸款債務，經上海商銀99年12月1 日
    上永康字第0990000196號函回覆本院，該函說明第二項業已
    表明系爭借款目前已完全清償，內含自原告領得保險金53萬
    元沖抵債務等語甚明（本院卷第37頁），是在被告未能提出
    清償金額具體證明之情況下，尚難認其辯詞可採，是原告之
    主張與證據及事實均無相違，自堪信為真正。
四、從而，原告依據保險法第53條第1 項保險代位法律關係，請
    求被告應給付如主文所示金額，即無不合，應予准許。
五、訴訟費用負擔之依據：民事訴訟法第78條。
中    華    民    國    99    年    12    月    21    日
                  民事第二庭法  官  鍾啟煌
以上正本係照原本作成。
如對本判決上訴，須於判決送達後20日內，向本院提出上訴狀，
上訴臺灣高等法院（應按他造人數提出繕本），如委任律師提起
上訴者，應一併繳納上訴審裁判費。
中    華    民    國    99    年    12    月    21    日
                            書記官  張國仁

司法院資訊處製作；財團法人民間司法改革基金會備份。
